【裁判字號】    99,聲,1017
【裁判日期】    990611
【裁判案由】    定應執行刑
【裁判全文】
臺灣臺南地方法院刑事裁定              99年度聲字第1017號
聲  請  人  臺灣臺南地方法院檢察署檢察官
受  刑  人  甲○○
上列聲請人因受刑人數罪併罰有2裁判以上，聲請定其應執行之刑
（99年度執聲字第636號），本院裁定如下：
    主  文
甲○○犯妨害婚姻等罪，所處各如附表所載之刑，應執行有期徒
刑捌月，如易科罰金，以銀元佰元即新臺幣玖佰元折算壹日。
    理  由
一、聲請意旨略以：受刑人因妨害婚姻等案件，先後經判決如附
    表所示之刑確定在案（除更正臺灣臺南地方法院檢察署受刑
    人定應執行刑案件一覽表編號3犯罪日期為91 年4月12日起
    至92年6月20日外，餘均引用該一覽表所載），依刑法第53
    條、第51條第5款規定，應定其應執行之刑，爰依刑事訴訟
    法第477條第1項規定，聲請裁定以定其應執行之刑等語。
二、按裁判確定前犯數罪者，併合處罰之；數罪併罰，有二裁判
    以上者，依第51條規定，定其應執行之刑；依刑法第53條及
    第54條應依刑法第51條第5款至第7款之規定，定其應執行刑
    者，由該案犯罪事實最後判決之法院之檢察官，聲請該法院
    裁定之，刑法第50條、第53條及刑事訴訟法第477條第1項分
    別定有明文。次按法律上屬於自由裁量之事項，有其外部性
    界限及內部性界限，並非概無拘束，依據法律之具體規定，
    法院應在其範圍選擇為適當之裁判者，為外部性界限；而法
    院為裁判時，應考量法律之目的，及法律秩序之理念所在者
    ，為內部性界限，法院為裁判時，二者均不得有所踰越。在
    數罪併罰，有二裁判以上，定其應執行之刑時，固屬於法院
    自由裁量之事項，然仍應受前揭外部性界限及內部性界限之
    拘束（最高法院80年臺非字第473號判例、93年度臺非字第
    192號裁判要旨參照）。復按刑法第2條第1項規定：「行為
    後法律有變更者，適用行為時之法律。但行為後之法律有利
    於行為人者，適用最有利於行為人之法律」。本件受刑人於
    為附表編號1、3所示詐欺犯行後，定其應執行刑之裁定處分
    所適用之刑法業於民國94年2月2日修正公布，並於95年7月1
    日施行，而有下列變更，茲比較新、舊法如下：
(一)、修正前刑法第51條規定：「數罪併罰，分別宣告其罪之刑，
    依左列各款定其應執行者：」其中第5 款規定：「宣告多數
    有期徒刑者，於各刑中之最長期以上，各刑合併之刑期以下
    ，定其刑期。但不得逾20年。」修正後刑法第51條第5 款規
    定：「宣告多數有期徒刑者，於各刑中之最長期以上，各刑
    合併之刑期以下，定其刑期。但不得逾30年。」比較新、舊
    法結果，以修正前刑法第51條第5 款較有利於受刑人。
(二)、另修正前刑法第41條第1 項前段規定：「犯最重本刑為5 年
    以下有期徒刑以下之刑之罪，而受6 個月以下有期徒刑或拘
    役之宣告，因身體、教育、職業、家庭之關係或其他正當事
    由，執行顯有困難者，得以1 元以上3 元以下折算1 日，易
    科罰金」，而依修正前罰金罰鍰提高標準條例第2 條前段（
    現已刪除）規定，就其原定數額提高為100 倍折算1 日，故
    應以銀元300 元折算1 日，經折算為新臺幣後，應以新臺幣
    900 元折算為1 日。惟修正後刑法第41條第1 項前段則規定
    ：「犯最重本刑為5 年以下有期徒刑以下之刑之罪，而受6
    個月以下有期徒刑或拘役之宣告者，得以新臺幣1,000 元、
    2,000 元或3,000 元折算1 日，易科罰金」，比較新舊法之
    結果，修正後刑法之規定並非較有利於被告，應依刑法第2
    條第1 項前段，適用行為時法即修正前刑法第41條第1 項前
    段、罰金罰鍰提高標準條例第2 條前段規定，定其易科罰金
    之折算標準。
三、經查，
(一)、本件受刑人因附表編號1至3所示之罪，先後經判處如附表編
    號1至6所示之刑，並分別確定在案，有上開各判決書及臺灣
    高等法院被告前案紀錄表1份在卷可按。茲聲請人以本院為
    上開案件犯罪事實最後判決之法院，聲請定其應執行之刑，
    本院審核各案卷無誤，認其聲請為正當，爰依修正前刑法第
    51條第5款，定其應執行之刑如主文。又按數罪併罰有2裁判
    以上，部分之裁判易科罰金係依舊法諭知，另部分裁判易科
    罰金標準係依新法諭知，合併定刑後之易科罰金之折算標準
    ，參照最高法院84年度台非字第452號判決要旨，應以最有
    利於行為人之標準折算。本件被告以上3罪所定應執行刑8
    月，經比較新舊法結果後，以適用修正前刑法第41條第1項
    前段規定諭知易科罰金之折算標準，對被告較為有利。
(二)、又受刑人所犯如附表編號1-2所示之案件，業經法院定應執
    行刑為有期徒刑5月確定，有上開各判決及臺灣高等法院被
    告前案紀錄表1份可稽，依前開說明，本院為最後事實審法
    院，就附表編號1至3所示各罪再為定應執行刑之裁判時，自
    應受前開裁判所為定應執行刑內部界限之拘束，併此指明。
(三)、又受刑人就附表編號1、2所示之罪，業於99年3月28日易服
    社會勞動執行完畢，固有臺灣高等法院被告前案紀錄表1份
    在卷可稽，惟按數罪併罰之案件，其各罪判決均係宣告刑，
    縱令其中一罪之宣告刑在形式上已經執行，仍應由法院定其
    應執行刑，俟檢察官指揮執行「應執行刑」時，再就形式上
    已執行部分予以折抵，與定應執行刑之裁定無涉（最高法院
    87年度台上字第4099號、88年度台抗字第325號、90年度台
    抗字第131 號判決意旨參照），併此敘明。
四、爰依刑事訴訟法第477 條第1 項、刑法第2 條第1 項前段、
    第53條、第51條第5 款（修正前）、第41條第1 項前段（修
    正前）、第41條第8款，罰金罰鍰提高標準條例第2條（修正
    前），裁定如主文。
中    華    民    國    99    年    6     月    11    日
                  刑事第九庭    法  官  蔡奇秀
以上正本證明與原本無異。
如不服本裁定，應於收受送達後5日內向本院提出抗告狀。（應
附繕本）
                                書記官  蕭伊舒
中    華    民    國    99    年    6     月    11    日

司法院資訊處製作；財團法人民間司法改革基金會備份。
